臺灣臺中地方法院臺中簡易庭民事判決
                                   110年度中簡字第1928號
原      告  旺旺友聯產物保險股份有限公司

法定代理人  劉自明  
訴訟代理人  凃福仁  
            向勃睿  
上  一  人
複 代 理人  陳冠雲  
被      告  胡文柱  
訴訟代理人  顏嘉盈律師
複 代 理人  詹梅鈴律師
上列當事人間損害賠償事件，於民國110年9月23日言詞辯論終結
，本院判決如下：
    主      文
被告應給付原告新臺幣壹拾貳萬捌仟元及自民國一一０年三月二
十四日起至清償日止，按年息百分之五計算之利息。
原告其餘之訴駁回。
訴訟費用由被告負擔百分之三十四，餘由原告負擔。
本判決原告勝訴部分得假執行，被告如以新臺幣壹拾貳萬捌仟元
為原告預供擔保或提存，得免為假執行。    
　　事實及理由
一、原告主張：訴外人立欣不動產開發有限公司（下稱立欣公司
    ）以其所有車號0000-00號自用小客車 (下稱系爭車輛），
    於民國107年12月18日向原告投保丙式車體損失保險（下稱
    系爭保險契約），保險期間自107年12月18日起至108年12月
    18日止，保險金額為新臺幣（下同）41萬元。被告於108年3
    月23日22時14分許，騎乘車號00-00號大型重型機車，行經
    臺中市大里區大里路與國光路1段路口時，左轉彎未依規定
    碰撞系爭車輛，致系爭車輛受損。系爭車輛於本件事故發生
    後送鋐欣綸汽車有限公司維修，維修估價53萬4835元已超過
    立欣公司與原告約定之保險金額，即使得以修復其安全性及
    使用性仍無法肯定，故系爭車輛無法修復且修復並無實益，
    原告依保險契約約定原告賠付予立欣公司37萬3100元（即保
    險金額410000元×賠償率91%=373100元），依保險法第53條
    取得代位求償權，爰依保險法第53條、民法第184條第1項前
    段、第191條之2規定請求被告如數賠償等語，並聲明：被告
    應給付原告37萬3100元及自起訴狀繕本送達翌日起至清償日
    止，按年息百分之5計算之利息。
二、被告則以：系爭車輛因本件事故受損程度僅為右前車頭受損
    ，惟原告提出之維修費用估價單卻包括引擎下護板、方向機
    舵桿、方向盤總成、儀表板總成、左側碰撞感知器、安全氣
    囊電腦、安全帶左側等關於車輛後方、左側之設備，顯增與
    系爭車輛右前車頭無關之品項以及衍生工資，與本件事故無
    關，自不能計算於損害額中，況系爭車輛駕駛人吳威廷係駕
    駛德國進口賓士汽車，被告係騎乘重型機車，而系爭車輛受
    損程度僅為右前車頭受損，何以會有修復困難之狀況，又本
    件事故發生後，原告自始均未與被告聯繫、告知系爭車輛修
    復事宜，被告係接獲起訴狀繕本時始被動知悉系爭車輛已遭
    報廢，則系爭車輛是否確實有回復原狀困難之情形，且原告
    所提維修費用是否均屬於修復必要費用，顯有疑慮，另原告
    請求之金額並未計算折舊。縱認系爭車輛有無法修補或修復
    有困難之情形，系爭車輛為立欣公司之業務用車，使用率頻
    繁、耗損大，折舊率高，被吿僅須依業務用車之市價12萬元
    ，並扣除系爭車輛之殘值約3萬元，予以賠償。又吳威廷駕
    駛系爭車輛有超速且未注意車前狀況等違規情形，顯然於事
    故損害之發生及擴大與有過失，應負擔4成過失責任等語置
    辯，答辯聲明：原告之訴駁回。
三、得心證之理由：
  ㈠原告主張系爭車輛與被告騎乘車號00-00號大型重型機車，於
    前揭時、地發生碰撞，致系爭車輛受有損害，其已依保險契
    約給付保險金37萬3100元等事實，業據其提出理賠計算書影
    本、臺中市政府警察局道路交通事故當事人登記聯單影本、
    交通事故現場圖影本、交通事故初步分析研判表影本、保險
    契約節影本、行車執照影本及車輛異動申請書影本為證（見
    卷第20-26頁），並有臺中市政府警察局道路交通事故調查
    卷宗影本附卷可稽（見卷第29-66 頁），復為被告所不爭執
    ，自堪信為真實。按因故意或過失，不法侵害他人之權利者
    ，負損害賠償責任；汽車、機車或其他非依軌道行駛之動力
    車輛，在使用中加損害於他人者，駕駛人應賠償因此所生之
    損害，民法第184條第1項前段、第191條之2前段定有明文。
    本件被告騎乘大型重型機車肇事致使系爭車輛受損，復未主
    張並舉證其就防止車禍事故損害之發生，已盡相當之注意，
    自應賠償系爭車輛所受損害。
  ㈡按被毀損時，被害人除得依民法第196條請求賠償外，並不排
    除民法第213條至第215條之適用。負損害賠償責任者，除法
    律另有規定或契約另有訂定外，應回復他方損害發生前之原
    狀；不能回復原狀或回復顯有重大困難者，應以金錢賠償其
    損害，民法第213條第1項、第215條定有明文。又民法第215
     條所謂回復顯有重大困難者，係指回復原狀需時過長、需
    費過鉅或難得預期之結果之情形而言（最高法院84年度台上
    字第1242號判決參照）。原告主張系爭車輛維修估價53萬48
    35元，業據其提出估價單在卷可參（見卷第115-119頁），
    被告雖爭執修理項目之必要及修理價格太高云云，然觀之系
    爭車輛車損相片（見卷第57-58頁），系爭車輛損壞相當嚴
    重，且原告係送請專業車廠為修理估價，估價單逐項列出修
    理項目、零件及金額等，應屬可取，被告空言抗辯工資及修
    理金額過高自不足採。原告主張系爭車輛受損前市值16萬元
    ，被告主張系爭車輛受損前市值12萬元，堪認修理費用高於
    系爭車輛價值甚鉅，且系爭車輛為94年10月出廠，肇事時車
    齡為13年，勉強修復顯不合理，堪認系爭車輛回復顯有重大
    困難，原告僅得依民法第215規定請求以金錢賠償其價值損
    害，不得請求被告回復原狀，或賠償回復原狀之必要費用或
    賠償物因毀損所減少之價額。
　㈢再按物因滅失而請求賠償者，固得依民法第215 條規定請求
    以金錢賠償損害，關於其金額應以請求時或起訴時之市價為
    準（最高法院77年度台上字第935號判決參照）。原告主張
    系爭車輛價值為16萬元等語，被告則主張系爭車輛價值為12
    萬元等語，雙方各執一詞。查系爭車輛為94年10月出廠、廠
    牌BENZ、型式E350，有前開行車執照可參，並為兩造所不爭
    執。原告提出「權威車訊」雜誌第390期，記載與系爭車輛
    同年份同款車輛於109年車價為12萬元，有該汽車雜誌在卷
    可參（見卷第113頁），原告以此推估該車於108年車價為16
    。被告就其主張系爭車輛價值為12萬元並未提出證據證明。
    審酌原告提出「權威車訊」雜誌並未明確記載與系爭車輛同
    款且同年份車輛於108年間之市價，該雜誌所載車價究竟如
    何得出，是否確實符合市場行情，何以按年份遞減車價4 萬
    元之依據均屬不明，而中古車輛市價仍應視實際車輛狀況而
    定，亦不能單憑車輛型式、年份認定，是不能遽認原告主張
    系爭車輛受損前市值為16萬元之事實為真。兩造均陳明無意
    願就系爭車輛之價值委由專業機構為鑑定（見卷第146頁）
    ，則依現存卷證資料，系爭車輛價值尚乏確切證據證明。按
    「當事人已證明受有損害而不能證明其數額或證明顯有重大
    困難者，法院應審酌一切情況，依所得心證定其數額。」，
    民事訴訟法第222條第2項定有明文。本院斟酌與系爭車輛新
    車價格為359萬元，有前開「權威車訊」雜誌第390期可參（
    見卷第113頁），系爭車輛為94年10月出廠，至事故發生已
    使用13年餘，車輛已經相當老舊，認系爭車輛價值以14萬元
    為適當。
　㈣再查，系爭車輛殘體經原告以1萬2000元出售，有報廢車輛買
    賣契約書在卷可稽（見卷第157頁），被告抗辯系爭車輛殘
    體價值為3萬元，並提出報導資料為證（見卷第151-155頁）
    ，此車輛報廢價格之依據不明，自不能據以憑認系爭車輛殘
    值之依據。原告既已拍賣系爭車輛殘體得款1萬2000元，應
    為其損害部分填補，扣除後，僅得請求被告賠償12萬8000元
    （140000元－12000元＝128000元）。
　㈤按損害之發生或擴大，被害人與有過失者，法院得減輕賠償
    金額或免除之，民法第217條第1項定有明文。此所謂被害人
    與有過失，須被害人之行為助成損害之發生或擴大，就結果
    之發生為共同原因之一，行為與結果有相當因果關係，始足
    當之。倘被害人之行為與結果之發生並無相當因果關係，尚
    不能僅以其有過失，即認有過失相抵原則之適用（最高法院
    104年度台上字第1254號判決參照）。本件車禍事故經臺中
    市車輛行車事故鑑定委員會鑑定結果認：被告駕駛大型重型
    機車，行至設有行車管制號誌交岔路口，跨越禁止超車線搶
    先左轉彎，為肇事因素。吳威廷駕駛自用小客車，無肇事原
    因，有臺中市車輛行車事故鑑定委員會中市車鑑字第000000
    0號鑑定意見書在卷可稽（見卷第133-136頁）。被告抗辯依
    此鑑定意見書記載推估吳威廷車速已逾道路速限50公里/每
    小時，自有過失云云。然此鑑定意見書載明「B車（吳威廷
    車）通過路口中心處後續往前行駛之同時，A車（被告車）
    仍於對向車道行駛，後B車行近行人穿越道處，A車卻疏未注
    意車前狀況、未達路口中心處即跨越禁止超車線（即雙黃線
    ，意旨不得跨越行駛）逕搶先左轉彎，此舉致使對向已即將
    通過路口進入車道之直行B車猝不及防，認係此為本件事故
    之發生原因」，可認被告違規情節嚴重，難為系爭車輛駕駛
    吳威廷防範，縱使吳威廷駕車車速未逾道路速限，仍不免發
    生碰撞事故，不能認為其有過失。被告抗辯原告應負擔4成
    肇事責任云云，並不足採。
　㈥按「被保險人因保險人應負保險責任之損失發生，而對於第
    三人有損失賠償請求權者，保險人得於給付賠償金額後，代
    位行使被保險人對於第三人之請求權。但其所請求之數額，
    以不逾賠償金額為限」，保險法第53條第1 項規定甚明。原
    告承保系爭車輛之車體損失險，並已依約賠付訴外人立欣公
    司37萬3100元，訴外人立欣公司對於被告之損害賠償請求權
    ，於原告給付賠償金額之範圍，法定移轉予原告。是原告主
    張依保險代位及侵權行為之法律關係，請求被告損害賠償12
    萬8000元，自於法有據，逾此部分之請求，即為無理由。
　㈦末按「給付無確定期限者，債務人於債權人得請求給付時，
    經其催告而未為給付，自受催告時起，負遲延責任。其經債
    權人起訴而送達訴狀，或依督促程序送達支付命令，或為其
    他相類之行為者，與催告有同一之效力。」，「遲延之債務
    ，以支付金錢為標的者，債權人得請求依法定利率計算之遲
    延利息。但約定利率較高者，仍從其約定利率。」，民法第
    229條第2項、第233條第1項定有明文。原告所提民事起訴狀
    繕本於110年3月23日送達被告（見卷第71頁），被告自受起
    訴狀送達時起負遲延責任，並應自翌日起加付法定遲延利息
    。
四、從而，原告本於侵權行為及保險代位之法律關係，請求被告
    給付12萬8000元及自起訴狀繕本送達翌日即110年3月24日起
    至清償日止，按年息百分之5 計算之利息，為有理由，應予
    准許，逾此部分之請求，為無理由，應予駁回。
五、本件係就民事訴訟法第427條第1項訴訟適用簡易程序為被告
    敗訴之判決，爰依民事訴訟法第389條第1項第3 款規定，依
    職權宣告假執行，並依職權宣告被告預供擔保或提存，得免
    為假執行。
六、本件事證已臻明確，兩造其餘攻擊防禦之方法，核與判決之
    結果不生影響，無庸逐一論究，併此敘明。
七、據上論結，本件原告之訴為一部有理由，一部無理由，依民
    事訴訟法第436條第2項、第79條、第389條第1項第3 款、第
    392條第2項，判決如主文。
中　　華　　民　　國　　110 　年　　10　　月　　28　　日
                  臺灣臺中地方法院臺中簡易庭
                                  法  官  熊祥雲
以上正本係照原本作成。
如不服本判決，應於送達後20日內，向本院提出上訴狀並表明上
訴理由，如於本判決宣示後送達前提起上訴者，應於判決送達後
20日內補提上訴理由書（須附繕本），如委任律師提起上訴者，
應一併繳納上訴審裁判費。
中　　華　　民　　國　　110 　年　　10　　月　　28　　日
                                  書記官  王麗麗